【裁判字號】    92,上易,427
【裁判日期】    920527
【裁判案由】    詐欺等
【裁判全文】
臺灣高等法院臺中分院刑事判決                    九十二年度上易字第四二七號
    上  訴  人
    即 自 訴人
    兼反訴被告  甲○○○
    自訴代理人
    兼反訴被告
    選任辯護人  丁○○
    被      告
        兼
    反訴上訴人  丙○○
    選任辯護人
        兼
    反訴代理人  熊梓檳
    被      告
        兼
    反訴上訴人  乙○○
    被      告  己○○
右上訴人，因被告丙○○詐欺誣告，被告己○○乙○○詐欺案件，反訴人丙○○、乙○○提起誣告反訴，不服臺灣彰化地方法院中華民國九十二年一月十六日第一審判決
（九十年度自字第二０一號），提起上訴，本院判決如左：
    主      文
上訴駁回。
    理      由
甲、自訴部分：
一、自訴意旨略以：(一)被告丙○○（依身分證之記載，即原判決所載之廖丙○○）
    明知自訴人之先夫王啟勛生前並未向其借款新台幣（下同）一千四百萬元，竟於
    王啟勛在八十二年十二月六日去世之後，與被告己○○乙○○二人，共同基於為
    自已不法所有之犯意聯絡，由被告丙○○持一張王啟勛生前所簽發之一千四百萬
    元支票（票載發票日為八十一年一月一日，付款人為彰化市第五信用合作社，支
    票號碼為０１４３２─８０號），向自訴人甲○○○偽稱其先夫王啟勛曾陸續向
    被告丙○○借款而簽發該支票，屢屢向自訴人追討債務，且由被告己○○出面佯
    裝要居間協調，向自訴人甲○○○詐稱：只要自訴人償還九百萬元即可，其餘部
    分由被告己○○處理等語。因為被告己○○為自訴人甲○○○先夫王啟勛之結拜
    兄弟，故自訴人誤信其言，乃簽發十張支票面額共計九百萬元，及將印章一顆全
    部交付被告己○○處理。被告己○○乙○○丙○○三人遂於八十七年三月二十一
    日，由己○○以自訴人甲○○○受託人之身分，乙○○以「協議關係人暨見證人
    」之身分，與丙○○三人共同於彰化市○○路五二八巷三三之三號簽立「債務償
    還協議書」一紙，約定被告丙○○與自訴人甲○○○之間，以一千八百萬元解決
    雙方債務，其中自訴人甲○○○給付九百萬元，其餘九百萬元由被告乙○○負擔
    。簽約後被告己○○將自訴人甲○○○簽發之十張支票共九百萬元交付被告丙○○，被告丙○○則將王啟勛生前簽發之一千四百萬元支票交由被告己○○返還自
    訴人甲○○○。自訴人甲○○○由被告己○○手中接獲支票後，才發現支票上發
    票人王啟勛之印鑑章部分已被打「×」，而該打「×」之處有筆墨滲開的跡象，
    顯見係在支票剛蓋完印章紙質潮溼之情形下所為，可見當初就是無效票，方知悉
    其夫生前根本沒積欠被告丙○○任何債務。而被告丙○○則先提示自訴人甲○○○簽發之十張支票共計九百萬元，待支票全數兌現入帳後，竟又向台灣彰化地方
    法院提起民事訴訟（起訴案號：原審八十九年度重訴字第一○八號），訴請自訴
    人甲○○○清償其餘九百萬元，而不依協議書內容，對於被告乙○○要求兌現其
    餘九百萬元之支票，訴訟期間被告丙○○均無法提出其曾經借款給王啟勛之證明
    ，惟被告己○○乙○○，竟以證人身分陳述對被告丙○○作有利之證詞，自訴人
    甲○○○至此更加確信其夫王啟勛並未欠債，其已遭被告丙○○、乙○○、己○○三人所合謀詐騙九百萬元，因認渠等三人涉有詐欺罪嫌。(二)被告丙○○明知
    自訴人甲○○○之前夫王啟勛生前未對之負有債務，竟於八十九年六月十三日具
    狀向台灣彰化地方法院提起自訴（原審案號：八十九年度自字第六五號），表示
    本案自訴人甲○○○與被告己○○及乙○○共同詐欺丙○○云云，嗣經法院判決
    本案自訴人甲○○○無罪，復經丙○○提起上訴，仍經本院以九十年度上易字第
    一○四四號刑事判決駁回上訴確定，足見被告丙○○所訴之事實不存在，因認被
    告丙○○有誣告自訴人甲○○○之犯嫌。(三)又於上述刑事訴訟程序中，被告己○○及乙○○雖身為被告，卻反而對於該案自訴人即本案被告丙○○為有利之陳
    述，且第一審法院判決該案被告（即本案自訴人）甲○○○等三人均無罪後，該
    案自訴人即本案被告丙○○竟只就甲○○○之部分提起上訴，對於己○○乙○○
    則未一併提起上訴，益徵被告丙○○己○○乙○○，有共同之利害關係，足認其
    三人確有前述(一)所述之詐欺犯嫌。
二、按犯罪事實應依證據認定之，無證據不得推定其犯罪事實，為刑事訴訟法第一百
    五十四條定有明文。次按，刑事訴訟上之證明資料，無論其為直接證據或間接證
    據，均需達於通常一般之人均不致於有所懷疑，而得確信其為真實之程度，始得
    據為有罪之認定，若其關於被告是否犯罪之證明未能達此程度，而有合理性懷疑
    之存在，致使無從形成有罪之確信，根據「罪證有疑，利於被告」之證據法則，
    即不得據為不利被告之認定（參照最高法院七十六年度臺上字第四九八六號判例
    意旨）。本件自訴人甲○○○，認被告丙○○涉有誣告犯嫌，被告丙○○、己○○、乙○○三人共同涉有詐欺犯嫌，無非以：原審八十九年度自字第六五號刑事
    判決、本院九十年度上易字第一○四四號刑事判決、原審八十九年度重訴字第一
    ○八號民事判決、本院八十九年度重上字第一一八號民事判決、最高法院九十年
    度台上字第一六八三號民事裁定，及面額一千四百萬元經打「×」作廢之支票一
    張、王啟勛之支票帳戶明細資料、丙○○及其丈夫廖鴻志於彰化十信之帳戶明細
    資料等，資為論據。惟經原審及本院先後訊據被告丙○○、己○○、乙○○三人
    ，均堅決否認有上開誣告或詐欺之犯行，分別辯稱如下：
(一)被告丙○○辯稱略以：自訴人甲○○○之先夫王啟勛生前確實陸續向我借款達上
    千萬元，而簽發一千四百萬元之支票一張為憑據。借款之給付方式有時是請銀行
    人員送現金過去，有時是簽發支票交給王啟勛，此有證人許順發（銀行人員）及
    八十年九月十八日由我丈夫廖鴻志在十信帳戶中領款開立合作金庫支票一百五十
    萬元（嗣存入王啟勛於彰化五信之帳戶中）為證。因為王啟勛資力變差，帳戶內
    沒有那麼多存款，所以我沒有去提示他簽發之支票。王啟勛去世後，我就請自訴
    人甲○○○還錢。自訴人甲○○○社會經驗豐富（曾擔任台磷實業公司負責人，
    該公司曾在大陸設廠投資），其也明白丈夫王啟勛生前欠錢，所以才會在八十三
    年間叫會計小姐梁麗華來與我會算，有『會算單』可以證明，又在同年設定抵押
    權給我作擔保，嗣因抵押權人有繳納稅金之壓力，我才與自訴人甲○○○商議塗
    銷抵押權，於八十六年間由我帶律師事務所人員戊○○與自訴人簽立『切結書』
    而塗銷抵押權。至八十七年時，再由被告己○○找被告乙○○一起解決債務，自
    訴人甲○○○並授權己○○與我共同簽定『債務清償協議書』，合意以一千八百
    萬元解決（可參考協議書第一條），約定自訴人甲○○○簽發支票十張共九百萬
    元給我，其餘九百萬元由被告乙○○簽發支票清償，簽立協議書之後，我便把王
    啟勛簽發之支票印鑑處打「×」而返還自訴人。惟後來被告乙○○沒有能力償還
    ，叫我不要向銀行兌現他的支票，當時我認為協議書內容一方面約定由被告乙○○負擔其餘九百萬元之債務，一方面約定免除自訴人該部分之責任，惟屆期被告
    乙○○卻不兌現票款，無異使我的債權落空，因而認為自訴人甲○○○、被告己○○及乙○○三人共同詐騙，致使我損失九百萬元，才對其等三人提起詐欺刑事
    訴訟，並對甲○○○提出民事求償，雖他們均獲判無罪，但我有合理的懷疑，故
    沒有誣告之主觀犯意。目前我又另對被告己○○提起民事訴訟求償，被告己○○
    並無袒護我的必要等語，並提出前述刑事、民事各審之判決、債務償還協議書一
    紙、切結書一紙、會算單一張、自訴人所簽發之支票十張、廖鴻志帳戶取款憑條
    、合作金庫支票影本為證。
(二)被告己○○辯稱：自訴人甲○○○之丈夫生前與被告丙○○二人間之有債務糾紛
    。因為自訴人甲○○○為我的結拜兄長王啟勛之妻，交情匪淺，故我接受自訴人
    之請託出面協商，自訴人授權我處理她與被告丙○○間之債務問題，並交付她的
    印章及十張支票委託我簽定『債務償還協議書』。協議書之內容是經過自訴人甲○○○與被告丙○○雙方所同意。我僅從事居間協調，非但未獲得任何利益，甚
    至將我掛名於成英建設股份有限公司百分之十之股權出讓予被告乙○○，以便促
    成由乙○○簽發支票資助並協助自訴人迅速清償王啟勛生前債務之目的，並且爭
    取於上述協議書第六條約定：「乙○○所簽發之支票不論兌現與否，甲○○○得
    於系爭協議書簽立時點起免除債務」等語，藉以充分保障自訴人甲○○○之權益
    ，可知我並未有任何詐欺自訴人之情事；而被告丙○○因為被告乙○○未能兌現
    票款，復於九十一年一月間對我提起清償債務之訴，目前正由台灣彰化地方法院
    以九十一年度重訴字第二一號審理，並判決駁回原告之訴。被告丙○○不辭訴訟
    勞費，一再對我提起民刑事訴訟，可見我與她之間沒有任何詐欺犯意之聯絡。
(三)被告乙○○辯稱：由自訴人所呈之民事、刑事判決書，均認定自訴人之先夫王啟
    勛確實積欠被告丙○○數千萬元，其二人間確有債務糾紛而簽定該『債務償還協
    議書』，協議書內容對於自訴人甲○○○仍有拘束力，可知自訴人並非陷於錯誤
    而交付金錢，而係履行其義務。我簽發九百萬元的支票，是應己○○之要求，並
    以交換成英建設公司股份為條件，惟因後來景氣不好，未能兌現九百萬元之支票
    ，才因此捲入自訴人甲○○○與被告丙○○之債務糾紛，實際上我只對被告己○○負責云云。
三、本院經查：
(一)案外人即自訴人甲○○○之先生王啟勛、廖鴻志（即被告丙○○之丈夫）及被告
    己○○三人為結拜兄弟，長期有生意上之往來，曾共同赴中國大陸投資等情，業
    據自訴人甲○○○、被告己○○、被告丙○○於原審時供稱相符在案。本件自訴
    人甲○○○於原審調查時亦陳稱「我先生於八十二年十二月六日過世‧‧‧在八
    十三年二月二十八日，丙○○有要求我的會計梁麗華到她家去，梁麗華是負責處
    理我們台磷公司的會計小姐。當天我沒有與梁麗華一起前往，會計小姐說他自已
    去看看，梁麗華回來時，拿一張影印的『會算單』給我（當庭檢視會算單影本無
    誤），我不知道上面的字是誰寫的，那是我會計與被告廖丙○○會算的‧‧‧我
    當時很心急，因為己○○一直催我，說我先生欠人家錢，才會相信他們‧‧‧八
    十六年間，被告丙○○和己○○曾帶律師事務所人員戊○○到我家，當時我有書
    立一張『切結書』，己○○說切結書沒有問題，那時只有我和婆婆二個人在場，
    我不知如何處理就簽了‧‧‧在八十七年三月間我簽發十張支票共計九百萬元，
    我把支票及印章交給己○○，大約隔了三、四天之後，己○○把卷附之『債務償
    還協議書』、印章及我先生簽發之支票（一千四百萬元）還給我‧‧‧是己○○
    拿著協議書告訴我，我只要償還九百萬元即可，其餘的由乙○○簽發九百萬元去
    清償，我不知道何以乙○○要幫我還，因為己○○告訴我他願意幫我處理」等語
    （參見原審九十一年六月十日訊問筆錄），又自訴人甲○○○另以九十一年二月
    十九日補充自訴理由狀，說明其與被告己○○、丙○○之債務協議經過，核與被
    告丙○○、己○○所述之經過情形大致相符，並有會算單、切結書、債務償還協
    議書及自訴人所簽發之十張支票（總計面額九百萬）在卷可稽，堪認上述文件之
    形式上係屬真實，各書面契約之簽署時均經過雙方當事人同意而生效力。
(二)茲依上開各文件、自訴人甲○○○之陳述、被告三人之辯解，可見自訴人自其丈
    夫去世八個月之後，其會計小姐梁麗華曾與被告丙○○進行會算，嗣由自訴人甲○○○設定抵押權予被告丙○○作為擔保（以被告丙○○之弟林慶餘作為抵押權
    人名義人），又於八十六年五月十五日以切結書約定塗銷抵押權，再於八十七年
    三月二十一日簽立債務償還協議書，合意以一千八百萬元解決債務，前後處理債
    務之時間歷經數年，倘自訴人甲○○○之丈夫王啟勛，生前確實未積欠任何債務
    ，何以每一次雙方之商議過程（包括會算、抵押設定、切結書、債務清償協議書
    之簽定），自訴人均未有任何懷疑？且該筆債款金額甚鉅，自訴人陳稱因信任被
    告己○○一方之說詞，而未作其他查證，令人難信。況且，自訴人於九十一年六
    月十日原審調查時，對其丈夫於大陸設廠期間，各股東（含被告己○○、被告丙○○之丈夫廖鴻志、王介山、黃進輝、劉培浤等人）之出資額多少、獲利情形如
    何，在未參照任何資料之情形下，均能娓娓道來，且自承隨同先夫一起到大陸，
    丈夫逝世之後，其繼續留在大陸處理公司業務，目前因大陸投資糾紛與被告丙○○等人仍有民事訴訟等語在卷，益見自訴人對於事業經營，具有相當經驗，更非
    涉世未深不諳世事之人，當不致被蒙蔽數年而未查覺。再者，自訴人既親自將印
    章及支票十張交付被告己○○，使被告己○○與被告丙○○乙○○等人，簽定債
    務清償協議書，則自訴人自應受該契約之拘束，而原審八十九年自字第六五號刑
    事判決、本院九十年度上易字第一○四四號刑事判決、原審八十九年度重訴字第
    一○八號民事判決、本院八十九年度重上字第一一八號民事判決，亦作相同認定
    等情，復有各該判決在卷可稽。又被告丙○○曾經對於被告己○○乙○○提出刑
    事自訴，已如前述，且對於被告己○○另行提起民事訴訟請求（原審九十一年重
    訴字第二一號），在在可見其等間之利害關係，隨時在變動，並非始終同一，自
    難以認定被告丙○○己○○乙○○三人間，具有共同犯意聯絡而欲共同詐欺本案
    之自訴人。
(三)另按，誣告罪之成立，以告訴人所訴被訴人之事實必須完全出於虛構為要件，若
    有出於誤會或懷疑有此事實而為申告，以致不能證明其所訴之事實為真實，縱被
    訴人不負刑責，而告訴人本缺乏誣告之故意，亦難成立誣告罪名（參照最高法院
    四十四年度台上字第八九二號判例意旨）。茲查，本案被告丙○○於八十九年間
    ，以甲○○○己○○乙○○為被告，向原審提起自訴（八十九年度自字第六五號
    ），經原審判處該案被告三人無罪，嗣該案自訴人即本案被告丙○○不服原判決
    ，復提起上訴，經本院以九十年度上易字第一○四四號刑事判決，駁回上訴而確
    定等情，有各該判決書在卷可稽，並經本院調取該卷查明無訛。依前述刑事判決
    之內容，可見該案自訴理由，係因該案自訴人丙○○認為甲○○○乙○○己○○
    等人，於八十七年間與其簽定「債務清償協議書」合意以一千八百萬元解決甲○○○應負之債務後，雖九百萬元由甲○○○簽發支票已獲得兌現，惟其餘九百萬
    元約定由被告乙○○簽發支票負擔之部分，卻未獲得實現，而合約中卻免除甲○○○該部分之責任，丙○○遂認為其因此受有九百萬元之損失，進而認為甲○○○己○○乙○○三人共同詐騙，據以提起自訴，可見該案之自訴，尚非毫無依憑
    ，而該案經審理之結果，雖判決認定甲○○○等三人無罪，惟依上各情，可見本
    案被告丙○○提起自訴，係因其債權九百萬元未獲實現，而懷疑當初立約人之動
    機，雖不能證明甲○○○等三人有詐欺犯行，仍難反推認定丙○○主觀上有虛構
    事實之誣告犯意，揆諸前揭意旨，尚難認該案自訴人即本案被告丙○○有誣告自
    訴人之情事。綜上所述，被告丙○○己○○乙○○三人辯稱其等並無詐欺犯行，
    被告丙○○辯稱其亦無誣告犯行，尚堪採信。此外，復查無其他積極事證，足認
    被告三人確有自訴人所指之詐欺或誣告犯行，原審因而為被告三人無罪之諭知，
    經核尚無不合。
四、自訴人上訴意旨略以：(一)本案重點在被告丙○○，於八十九年六月所提起之自
    訴，第一段至第三段等內容，被告有無加以證實，究竟王啟勛有無積欠丙○○一
    千四百萬元，如有，自應由被告提出借據等加以證明，倘若丙○○無法提出證明
    ，則其自訴本案之自訴人涉有詐欺犯行，即屬誣告，而丙○○串通另外二位被告
    ，以債務償還協議書所取得自訴人交付之九百萬元，即不能解免詐欺共同正犯之
    責。(二)被告丙○○有收受自訴人交付之九百萬元支票並兌現，有該等支票可憑
    ，而被告至今，均無法提出有交付該一千四百萬元之憑證以供調查，且被告何以
    不在王啟勛死亡前，與王啟勛會算，而該一千四百萬元支票上之印文處打Ｘ，應
    係在被告提出予自訴人觀看前已存在，被告始不敢提示，被告所稱之會算單，未
    經自訴人簽名，亦非自訴人所書寫，切結書更非自訴人所知悉內情。又依各項事
    項，可認在己○○等人簽立債務償還協議書之前，該支票印文處打Ｘ，應係王啟
    勛所為，該支票此時已成無效支票，不足為債權憑證。(三)依被告己○○、丙○○於一審時所供，可見王啟勛應未向丙○○借款一千四百萬元，而被告二人卻故
    意向自訴人詐欺該九百萬元支票，另依自訴人於一審時所供，可見自訴人係受被
    告三人所共同詐欺，為此提起上訴云云。惟查，自訴人先生王啟勛生前所簽發以
    彰化市第五信合作社彰南路分社為付款人之一千四百萬元支票，其上簽名、印文
    為真正乙節，為自訴人所是認在卷，自堪認該支票為真實之票據，而非被告等人
    所偽造者。又依票據法之規定，支票為無因證券，持有人不須證明其持有支票之
    緣由，但直接前後手間亦得以原因事實加以抗辯，是自訴人之先生王啟勛既已死
    亡，則自訴人執其間之原因事實加以抗辯，自非無憑。
五、次查，自訴人係先於八十六年五月間簽立切結書，此書證上之自訴人簽名為真實
    乙節，復經自訴人所是認，且經證人戊○○於本院證稱在卷（參見本院卷一四０
    頁），其後，自訴人再與被告丙○○等人，於八十七年三月間簽立所謂債務償還
    協議書而簽發多張合計九百萬元支票，供被告丙○○兌領等情，業據雙方供稱相
    符在卷，茲該支票發票日，既載為八十一年一月一日（參見原審卷一第七五頁）
    ，依票據法第二十二條規定，對發票人之追索權為一年，且王啟勛係於八十二年
    十二月死亡，則自訴人在八十六年五月間起簽署上開文件之前，如對該支票是否
    有效，應否繼承該筆債務等等，存有可疑，自可向律師或任何親友查詢該支票應
    如何處理，始符合常理，又依常情而論，自訴人簽發支票高達九百萬元，並非小
    額款項，且欲解決彼等間之一千多萬元債務，是被告丙○○等人辯稱自訴人簽署
    文件前有看過該支票云云，尚堪採信。且自訴人如事先已確信該一千四百萬元支
    票之印文處打Ｘ者，確係王啟勛生前所為，自訴人何以願意再交付九百萬元支票
    以解決王啟勛之債務，並取得該支票，顯與常情難以相合。況且，自訴人堅指該
    打Ｘ之筆跡墨色與支票書寫墨色應相同乙節，並無任何鑑定資料可憑，是自訴人
    上開指稱，自難以採取。再查，自訴人既先於八十七年三月間，已交付九百萬元
    支票予被告丙○○兌領，則自訴人如自認係遭被告三人詐欺所致，何以遲至九十
    年間始提起本件詐欺等之自訴，且該日期已在被告丙○○先對甲○○○、己○○
    、乙○○等人提起自訴之後甚久，亦有可疑，而被告丙○○在乙○○簽發交付之
    另外支票未兌現時，提起上開自訴，依上所述，難謂無因，自難因該案之被告等
    人均經判決無罪確定，即反推認定丙○○涉有誣告犯行，至被告丙○○如何交付
    款項予王啟勛，又係如何取得王啟勛之系爭支票，兩造亦係各說各話，毫無客觀
    證據可佐，惟依上各情，及雙方所先後提起之民事、刑事案件之相關資料以觀，
    自訴人指稱被告丙○○涉有誣告、詐欺犯行，被告己○○乙○○涉有詐欺犯行，
    核屬不能證明，要堪認定，原審因而均為被告無罪之諭知，經核自無不合，自訴
    人提起之上訴理由，核係論理之推測，尚乏客觀證據可憑，自為無理由，其上訴
    應予駁回。
乙、反訴部分：
一、反訴人丙○○、乙○○之反訴意旨略以：反訴被告即自訴人甲○○○，明知其丈
    夫王啟勛生前對於反訴人丙○○負有債務，竟具狀自訴丙○○涉有詐欺、誣告罪
    嫌，乙○○涉有詐欺罪嫌，意圖使反訴人遭受刑事處分，因認反訴被告涉犯刑法
    第一百六十九條第一項誣告罪嫌。
二、茲按，誣告罪之成立須告訴人出於虛構事實而申告犯罪，始能成立，如係出於誤
  會或懷疑，縱不能證明所訴事實為真實，致被訴人獲判無罪，仍不能認為有誣告
    之主觀犯意（參照最高法院四十四年台上字第八九二號判例意旨）。本院經查，
    本案反訴被告甲○○○經由被告己○○，與反訴人丙○○於八十七年間簽定「債
    務償還協議書」，已如上述，自應受該協議書之拘束，惟反訴人丙○○於八十九
    年至九十年間陸續對反訴被告甲○○○提起民、刑事訴訟之過程中，對於反訴被
    告甲○○○屢屢質疑反訴人丙○○何以不提出借款交付王啟勛之付款證明乙節，
    反訴人丙○○確實未於前述訴訟中提出具體之付款證明，又何以反訴人丙○○不
    向反訴人乙○○索償九百萬元，卻違反協議約定之內容，對反訴被告甲○○○起
    訴追討該九百萬元債務，亦與常情有異。凡此訴訟過程中產生之對立情節，就反
    訴被告甲○○○而言，主觀上亦非無可能對反訴人丙○○等人產生質疑，破壞雙
    方之原有的信賴關係，或質疑該債務實際上存在之可能性。雖反訴人丙○○在本
    案中已聲請傳訊證人許順發（銀行人員），且提出其丈夫廖鴻志請領之合作金庫
    支票面額一百五十萬元，以證明確實曾經陸續以現金或支票方式借款予王啟勛，
    惟此等訴訟資料在反訴被告甲○○○提出自訴時均未出現，故難認反訴被告甲○○○提出自訴時即有此主觀認識。再者，反訴人丙○○之丈夫廖鴻志與反訴被告
    甲○○○及其先夫王啟勛長期有生意上之往來，目前亦因投資糾紛另案在民事訴
    訟程序中，已如前述，足見雙方雖一度有合作關係，惟目前歧見已深，對於彼此
    曾經基於信任而承認之債務計算基礎，或因此產生懷疑，是對於證據之要求，亦
    將更為嚴峻。反訴人丙○○在民事訴訟中提出之證據資料，對於反訴人丙○○而
    言，固得認為已經充足，亦經法院採憑確認「債務償還協議書對雙方有拘束力」
    ，惟對於反訴被告甲○○○而言，反訴人丙○○、乙○○之舉證及說明是否已經
    充分，仍非無疑。綜上所述，難認反訴被告甲○○○提起本件刑事自訴，係出於
    誣告罪之故意，揆諸上開說明，應認此部分之犯行亦屬不能證明，原審因而為反
    訴被告甲○○○無罪之諭知，經核尚無不合。
三、反訴人上訴意旨略稱：(一)反訴被告所提起之自訴指稱反訴人丙○○明知自訴人
    先生王啟勛生前並未向其借款一千四百萬元云云，顯然顛倒、虛構事實，此觀原
    審傳喚之證人許順發之證言，及反訴被告於上開民事、刑事案件中，均未提及遭
    反訴人詐欺，始簽發票據及債務償還協議書，更未對丙○○提起不當得利請求等
    情自明。(二)又梁麗華既係自訴人所經營台磷公司之會計，許女與反訴人丙○○
    會算後，自訴人不可能無要求許女報告、說明會算之結果，且自訴人於原審時陳
    稱：己○○拿著協議書告訴我，只要償還九百萬元即可云云，核與自訴人於民刑
    事案件中堅稱：我沒有看過或同意協議書內容，互為矛盾。(三)自訴人如對反訴
    人丙○○對其先夫之債權存有懷疑，以自訴人經商有經驗，絕對不可能於雙方會
    算商議過程中，自訴人均無懷疑，而簽發支票及協議書，是原審為自訴人無罪諭
    知，自有未洽。(四)反訴人丙○○先前對自訴人請求清償債務，係依債務償還協
    議書為依據，故反訴人無須提出早於十年前已發生之支付證明，且反訴人亦無留
    存該文件必要，反訴人乙○○所簽發九百萬元支票，是由己○○直接交付丙○○
    ，並非由乙○○所交付，而依債務償還協議書，該九百萬元支票係己○○與乙○○間有股權讓與之約定而簽發，嗣丙○○對乙○○請求給付時，乙○○即告知丙○○上情，丙○○因而決定先向自訴人請求，嗣再向己○○請求，故無原判決認
    定之情事，為此提起上訴云云，固非無見。但查，證人戊○○於本院到庭，就系
    爭切結書如何簽訂之過程證稱甚詳在卷（參見本院卷一四０頁），核與雙方所不
    爭執之債務償還協議書內容，亦無衝突，則自訴人如何因應此筆債務而交付九百
    萬元支票，以解決彼此間之多少債務，自應受各該契約約定之拘束，茲反訴人乙○○與己○○間，因股權轉讓而由乙○○簽發交付之九百萬元，事後既未能兌現
    ，則自訴人因反訴人丙○○未對乙○○同時請求，即逕對自訴人提起清償債務之
    舉，依常情而論，難謂自訴人之懷疑，毫無依憑，是自訴人提起本件自訴，尚難
    逕論係無中生有之胡亂指控。又反訴人丙○○除了持有王啟勛上開一千四百萬元
    支票外，並無其他更明確之憑證，亦未持有自訴人簽發之任何憑證，則自訴人支
    付九百萬元支票供丙○○兌領後，發覺該支票印文打Ｘ處筆墨與其他筆墨相同，
    雖無確切證據，惟認丙○○未對乙○○或己○○請求，僅對其請求另給付九百萬
    元，遂於多件訴訟中產生上開體認，亦非無憑。且反訴人丙○○嗣後縱有對己○○為訴訟請求（原審九十一年重訴字第二一號，參見原審卷一第一０五頁），亦
    係本案自訴之後（原審九十年自字第二０一號），尚難反推認定自訴人提起自訴
    之前，已知悉反訴人丙○○有對己○○或乙○○為訴訟請求，何況該訴訟事件，
    經原審判決反訴人敗訴，經反訴人提起上訴（參見原審卷二第一七三頁），則反
    訴人對己○○或乙○○間是否另有該民事上請求權，亦屬尚未確定，從而，原審
    為反訴被告無罪之諭知，經核尚無不合，反訴人提起之上訴，核為無理由，自應
    予駁回。
據上論結，應依刑事訴訟法第三百六十八條，判決如主文。
中      華      民      國      九十二     年     五      月   二十七   日
                                臺灣高等法院臺中分院刑事第二庭
                                      審判長法  官  羅  禮  政
                                            法  官  陳  欣  安
                                            法  官  蔡  聰  明
右正本證明與原本無異。
甲○○○就自訴丙○○誣告部分，得上訴，餘不得上訴。
丙○○、乙○○就誣告部分，得上訴。
如不服本判決應於收受送達後十日內向本院提出上訴書狀，其未敘述上訴之理由者並
得於提起上訴後十日內向本院補提理由書（均須按他造當事人之人數附繕本）。
                                            書記官  郭  振  祥
中      華民      國      九十二     年     五      月   二十八   日
                                                                        Ａ


司法院資訊處製作；財團法人民間司法改革基金會備份。
